【裁判字號】    97,訴,434
【裁判日期】    980205
【裁判案由】    返還消費借貸款
【裁判全文】
臺灣新竹地方法院民事判決               97年度訴字第434號
原      告  萬泰商業銀行股份有限公司
法定代理人  乙○○
訴訟代理人  丙○○
被      告  甲○○室內設計有限公司
兼法定代理  甲○○
人                    現應受.
被      告  丁○○
上列當事人間返還消費借貸款事件，本院於民國98年1月22日辯
論終結，判決如下：
    主      文
被告應連帶給付原告新臺幣肆拾玖萬陸仟捌佰伍拾肆元，及自民
國九十七年一月四日起至清償日止，按年利率百分之六點五九計
算之利息，暨自民國九十七年二月五日起至清償日止，逾期六個
月以內者，按上開利率百分之十，逾期超過六個月者，按上開利
率百分之二十計算之違約金。
被告應連帶給付原告新臺幣參拾貳萬伍仟玖佰參拾貳元，及自民
國九十六年十一月三十日起至清償日止，按年利率百分之六點五
九計算之利息，暨自民國九十六年十二月三十一日起至清償日止
，逾期六個月以內者，按上開利率百分之十，逾期超過六個月者
，按上開利率百分之二十計算之違約金。
訴訟費用由被告連帶負擔。
本判決於原告以新臺幣貳拾柒萬伍仟元供擔保後得假執行。
    事實及理由
甲、程序部分：
一、本件原告原係向本院聲請核發支付命令，惟被告業於法定期
    間內提出異議，依據民事訴訟法第519條第1項規定，即應以
    原支付命令之聲請視為起訴。
二、按當事人喪失訴訟能力或法定代理人死亡或其代理權消滅者
    ，訴訟程序在有法定代理人或取得訴訟能力之本人，承受其
    訴訟以前當然停止；又第168條至第172條及前條所定之承受
    訴訟人，於得為承受時，應即為承受之聲明，而聲明承受訴
    訟，應提出書狀於受訴法院，民事訴訟法第170條、第175條
    第1項、第176條分別定有明文。經查，本件原告公司之法定
    代理人原為胡建助，嗣於訴訟進行中，其法定代理人變更為
    乙○○，業據原告提出公司變更登記表影本乙份附卷可稽，
    ，並提出書狀聲明承受訴訟，於法尚無不合，應予准許。
三、被告經合法通知，均未於最後言詞辯論期日到場，核無民事
    訴訟法第386條各款所列情形，爰依原告之聲請，准由其一
    造辯論而為判決。
乙、實體部分：
一、原告主張：被告甲○○室內設計有限公司分別於民國（下同
    ）(1)94年7月11日、(2)94年10月27日邀同被告甲○○、丁○
    ○為連帶保證人，向原告借款新臺幣（下同）(1)1,800,000
    元、(2)2,000,000元，並簽立借據二紙，約定借款期間分別
    為(1)94年7月11日起至97年7月11日止、(2)94年10月31日起至
    96年10月31日止，利率均按原告銀行基準放款利率加年利率
    百分之1.09機動計算，並均約定以每月為1期，按年金法平
    均攤還本息，如有任何一宗債務不依約清償本金時，即喪失
    期限利益，所有債務視為全部到期，應將所欠借款一次清償
    ，並除按上開利率給付遲延利息，自應償付之日起，逾期6
    個月以內者，按上開利率百分之10，超過6個月者，按上開
    利率百分之20加付違約金。嗣被告於96年5月25日邀同被告
    甲○○、丁○○共同簽訂借據條款變更契約二紙，將上開二
    筆借款之到期日分別延長至(1)98年7月11日、(2)97年10月31
    日。詎被告就上開二筆借款分別自(1)97年1月4日、(2)96年11
    月30日起即未依約繳納本息，分別尚欠(1)本金496,854元、
    利息及違約金；(2)325,932元、利息及違約金迄未清償，依
    前述約定，上開二筆債務即視為全部到期，被告甲○○室內
    設計有限公司即應負償還之責，而被告甲○○、丁○○既為
    上開二筆借款之連帶保證人，自應就上開二筆借款債務負連
    帶清償之責任，然屢經催討仍置之不理，爰依消費借貸及連
    帶保證之法律關係提起本訴訟，請求如數清償等語。並聲明
    ：如主文第一、二項所示，且陳明願供擔保請准宣告假執行
    。
二、被告未於最後言詞辯論期日到場，惟其以前到庭對於原告所
    提出之本票2紙、借據2紙、借據條款變更契約2紙、授信約
    定書6紙之形式上真正及繳款紀錄表所載欠款數額並不爭執
    ，僅辯稱：其等均有按期繳納，直至96年12月31日因月底欠
    缺現金，僅持有面額為30,958元之支票乙紙，遂致電與原告
    之襄理洽談，原告之襄理同意其等先將該支票存入原告銀行
    ，其等便於當日將該支票存入，而該支票亦於97年1月10 日
    入帳。嗣因原告於97年1月間對被告之房屋實施假扣押，被
    告始拒絕繳納，豈料原告逕自將被告之定期存款解約並行使
    抵銷云云。並聲明：原告之訴駁回。
三、本院之判斷：
（一）原告主張之事實，業據其提出與所述相符之借據、借據條
      款變更契約、授信約定書、客戶帳務資料查詢、授信交易
      明細查詢單、繳款紀錄表等件為證，且為被告所不爭執，
      自堪信原告之主張為真實。至被告雖辯稱其等均有按期繳
      納，嗣因原告於97年1月間對被告之房屋實施假扣押，被
      告始拒絕繳納云云，惟按債權人就金錢請求或得易為金錢
      請求之請求，有日後不能強制執行或甚難執行之虞，欲保
      全強制執行者，得聲請假扣押，民事訴訟法第522條第1項
      、第523條第1項規定甚明，則原告就所欲保全之系爭借款
      債權，依法聲請假扣押程序予以保全，核屬正當權利之行
      使，被告如對假扣押聲請之裁定不服，亦得依民事訴訟法
      第528條之規定提起抗告，然被告尚不得執此作為拒付借
      款之正當事由；參以兩造間授信約定書第5條之約定，被
      告如有任何一宗債務不依約清償本金時，即喪失期限利益
      ，則被告對原告所負之一切債務視為全部到期，應將所欠
      借款一次清償，而被告既自承其於97年1月後即拒絕繳款
      ，是被告就上開二筆借款業已喪失期限之利益，均應視為
      全部到期，原告自得提起本件訴訟請求被告連帶清償全部
      借款債務，況被告前開抗辯亦非債權不成立或消滅或妨礙
      債權人請求之事由，不足以為原告請求無理由之認定，則
      被告前開所辯即非足取。
（二）次按消費借貸者，謂當事人一方移轉金錢或其他代替物之
      所有權於他方，而約定他方以種類、品質、數量相同之物
      返還之契約，民法第474條第1項定有明文；又保證債務之
      所謂連帶，係指保證人與主債務人負同一債務，對於債權
      人各負全部給付之責任者而言，此就民法第272條第1項規
      定連帶債務之文義參照觀之甚明，最高法院45年台上字第
      1426號著有判例可資參照。本件被告甲○○室內設計有限
      公司為系爭債務之債務人，而被告甲○○、丁○○則為其
      連帶保證人，是其等均應就系爭債務負連帶清償之責任。
      從而，原告依消費借貸及連帶保證之法律關係，請求被告
      連帶給付如主文第1項所示之金額、利息與違約金，於法
      即無不合，應予准許。
四、原告陳明願供擔保聲請宣告假執行，核無不合，爰酌定相當
    擔保金額，准予宣告假執行。
五、據上論結：原告之訴為有理由，依民事訴訟法第385條第1項
    前段、第85條第2項、第390條第2項，判決如主文。
中    華    民    國    98    年    2     月    5     日
                  民事第二庭    法  官  楊明箴
以上正本係照原本作成。
如對本判決上訴，須於判決送達後20日內向本院提出上訴狀。
中    華    民    國    98    年    2     月    5     日
                                書記官  龔紀亞


司法院資訊處製作；財團法人民間司法改革基金會備份。
